【裁判字號】    97,簡聲抗,9
【裁判日期】    971215
【裁判案由】    聲請確定訴訟費用額
【裁判全文】
臺灣嘉義地方法院民事裁定  97年度簡聲抗字第9號
抗  告  人  己○○
            乙○○
相  對  人  甲○○
            丙○○
            戊○○
            丁○○
上列當事人間請求確認通行權事件，抗告人對於民國97年10月11
日本院嘉義簡易庭97年度嘉簡聲第43號裁定提起抗告，本院裁定
如下：
    主  文
抗告駁回。
抗告費用新臺幣壹仟元由抗告人負擔。
    理  由
一、查抗告人與相對人間確認通行權存在事件，經本院嘉義簡易
    庭以96年度嘉簡字第538 號判決確定，訴訟費用由抗告人負
    擔等情，業據本院調取前揭訴訟卷宗及本院97年度簡上字第
    41號事件卷宗查明屬實。相對人乃聲請本院嘉義簡易庭確定
    本件訴訟費用額，案經本院嘉義簡易庭以97年度嘉簡聲字第
    43號裁定確定抗告人應負擔之訴訟費用額各為39,450元。【
    計算式：（70,750＋8,150）÷2】
二、抗告意旨略以：原裁定附表計算書第1 項所列土地測量費新
    臺幣（下同）70,750元（即民國96年10月30日嘉義縣水上鄉
    地政規費收據）係相對人主張抗告人應通行墳墓區長達逾一
    公里路之土地丈測費用，此通行路線顯不利抗告人通行，相
    對人事後亦自認不妥，另行主張通行路線，足見該筆測量費
    顯非本件訴訟程序中，相對人為伸張或防禦權利所必要，依
    民事訴訟法第81條第1 款規定，該費用應由相對人負擔。又
    同計算書第2 項所列土地測量費8,150 元（即97年1 月28日
    嘉義縣水上鄉地政規費收據）部分，查相對人乃於抗告人另
    提起之確認通行權事件中，又捨棄該通行路線不用而主張抗
    告人應通行他路線，亦見該測量費用非相對人於本案為伸張
    或防禦權利所必要支出，該測量費也應由相對人負擔才是。
    反觀抗告人於前開確認通行權案件所主張之通行路線，僅約
    200 公尺，即可與公路有適宜之聯絡，顯為按當時訴訟之程
    度，伸張或防衛權利所必要，雖抗告人受到敗訴判決，然判
    決理由並非認抗告人主張通行相對人之土地為無理由，故依
    民事訴訟法第81條第2 款規定，法院得酌量情形，命勝訴之
    當事人負擔其全部或一部，是原裁定漏未斟酌民事訴訟法第
    80條之1 、第81條規定，遽將原裁定附表計算書所列之2 筆
    測量費命抗告人負擔，顯有違誤，爰依法提起抗告，並聲明
    ：原裁定廢棄。
三、惟按「法院未於訴訟費用之裁判確定其費用額者，第一審受
    訴法院於該裁判有執行力後，應依聲請以裁定確定之。」民
    事訴訟法第91條第1 項定有明文。準此，確定訴訟費用額之
    裁定，僅在依命負擔訴訟費用之裁判確定其費用數額，而僅
    得審查各該費用項目是否為法律上之訴訟費用及其數額若干
    （當事人亦僅得就此爭執），並無決定各該費用應由何造負
    擔之權限。經查原裁定附表計算書所載測量費用，均係相對
    人於兩造前揭確認通行權存在事件審理時，抗辯抗告人應通
    行路線，而聲請法院囑託地政機關測量所繳納之規費乙節，
    為兩造不爭執，則該費用屬於該事件之訴訟費用，應可認定
    ，抗告人就該費用之數額又無爭執，則應認相對人支出之本
    件訴訟費用額為78,900元（70,750＋8,150）。 是縱認上開
    訴訟費用非相對人為伸張或防衛其權利之行為所支出者，但
    本件確定判決既未依民事訴訟法第81條第1 款規定命相對人
    負擔上開訴訟費用，而命抗告人負擔全部訴訟費用，依前揭
    說明，抗告人不得在本件確定訴訟費用額程序就此為爭執，
    本院亦無從違背命負擔訴訟費用之判決，另依民事訴訟法第
    81條第1 款規定命相對人負擔上開訴訟費用。從而，本件抗
    告人應負擔（賠償相對人）之訴訟費用額各為39,450元【計
    算式：（70,750＋8,150）÷2】。原裁定確定抗告人應負擔
    （賠償相對人）之訴訟費用額各為39,450元及自原裁定送達
    之翌日起至清償日止按週年利率百分之五計算之利息，於法
    並無違誤。抗告意旨指摘原裁定不當，求予廢棄改判，為無
    理由，應予駁回。
三、訴訟費用負擔之依據：民事訴訟法第78條。
中    華    民    國    97    年    12    月    15    日
                  民事第一庭  審判長法  官  林世芬
                                    法  官  游悅晨
                                    法  官  林望民
以上正本係照原本作成
不得再抗告
中    華    民    國    97    年    12    月    15    日
                                    書記官  陳慶時


司法院資訊處製作；財團法人民間司法改革基金會備份。
